【裁判字號】    99,簡上,101
【裁判日期】    991011
【裁判案由】    妨害名譽
【裁判全文】
臺灣新竹地方法院刑事判決             99年度簡上字第101號
上  訴  人
即  被  告  乙○○
上列上訴人即被告因妨害名譽等案件，經檢察官提起公訴（98年
度偵字第7611號），經原審改以簡易判決處刑，被告不服本院新
竹簡易庭99年度審竹簡字第233 號，中華民國99年4 月30日第一
審簡易判決，提起上訴，本院管轄之第二審合議庭判決如下︰
    主  文
上訴駁回。
乙○○緩刑貳年。
    事  實
一、乙○○與甲○○均為設於新竹市○○路640 巷10至36號中山
    綠庭社區（起訴書誤載為「中山綠庭透天社區」，以下相同
    ）住戶，因乙○○夫妻於自家住宅前經營飯糰攤位，曾遭甲
    ○○勸阻致雙方發生口角衝突，乙○○為此心生不滿，竟於
    民國98年6 月27日下午3 時40分許，乘社區管理委員會召開
    第32次住屋所有權人管理大會會議（以下簡稱住屋所有權人
    會議）完畢，住戶張賢能等多人未及離開會議地點即社區內
    開放式之中庭之際，在此一多數人得以共見共聞之場所，同
    時基於公然侮辱及恐嚇危害他人生命安全之犯意，以「狗官
    」、「操你媽」、「我有沒有種，叫你老婆來試試看，我可
    不可以用就知道」等語辱罵甲○○，足以貶損甲○○在社會
    上之評價，並對甲○○嚇稱：「你18% 是領定，可是我告訴
    你，你領得到未必能吃得到，你信不信」、「我只有半條命
    ，... 你若要我去死我只有找你陪我死」等語，以此加害生
    命之事恐嚇甲○○，使其心生畏懼，致生危害於安全。
二、案經甲○○訴由臺灣新竹地方法院檢察署檢察官偵查起訴。
    理  由
壹、證據能力部分：
一、被告乙○○於檢察事務官詢問、檢察官偵查、原審法院及本
    院審理中所為不利於己之供述，並無證據證明係出於強暴、
    脅迫、利誘、詐欺、疲勞訊問、違法羈押或其他不正之方法
    ，亦非違反法定障礙事由經過期間不得訊問或告知義務之規
    定而為，依刑事訴訟法第156 條第1 項、第158 條之2 規定
    ，應認均有證據能力。
二、又按被告以外之人於偵查中向檢察官所為之陳述，除顯有不
    可信之情況者外，得為證據，刑事訴訟法第159 條之1 第2
    項定有明文。偵查中對被告以外之人（包括證人、鑑定人、
    告訴人、被害人及共同被告等）所為之偵查筆錄，或被告以
    外之人向檢察官所提之書面陳述，性質上固均屬傳聞證據，
    惟現階段刑事訴訟法規定檢察官代表國家偵查犯罪、實施公
    訴，依法其有訊問被告、證人及鑑定人之權，證人、鑑定人
    且須具結，而實務運作時，檢察官偵查中向被告以外之人所
    取得之陳述，原則上均能遵守法律規定，不致違法取供，其
    可信度極高。經查證人張賢能於偵查中，在臺灣新竹地方法
    院檢察署檢察官前所為之證述，性質上雖屬傳聞證據，惟係
    偵查中向檢察官所為，並經具結，亦未曾提及檢察官在偵訊
    時有任何強暴、脅迫、詐欺、利誘等以不正方法取供之情，
    其陳述時之心理狀況健全、並無受外力干擾，觀諸偵訊筆錄
    之記載形式，本院亦查無檢察官在上開偵訊時有任何以不正
    方法訊問，而有違反陳述者之自由意志等顯有不可信之情況
    ，衡諸上開規定，自具有證據能力。
三、再按被告以外之人於審判外之言詞或書面陳述，雖不符合刑
    事訴訟法第159 條之1 至第159 條之4 之規定，而經當事人
    於審判程序同意作為證據，法院審酌該言詞陳述或書面陳述
    作成時之情況，認為適當者，亦得為證據；當事人、代理人
    或辯護人於法院調查證據時，知有第159 條第1 項不得為證
    據之情形，而未於言詞辯論終結前聲明異議者，視為有前項
    之同意；刑事訴訟法第159 條之5 第1 項、第2 項分別定有
    明文。該條立法意旨在於傳聞證據因未經當事人之反對詰問
    予以核實，原則上固先予以排除，惟若當事人已放棄反對詰
    問權，於審判程序中表明同意該等傳聞證據可作為證據；或
    於言詞辯論終結前未聲明異議，基於尊重當事人對傳聞證據
    之處分權及證據資料愈豐富，愈有助於真實發見之理念，應
    認上開傳聞證據亦均具有證據能力。經查，本件告訴人甲○
    ○於檢察事務官詢問及檢察官偵訊中所為之證述，告訴人所
    提出之錄音譯文及檢察事務官於98年9 月15日就前開錄音所
    為之勘驗筆錄、固屬被告以外之人於審判外陳述，惟被告對
    其前開供述，於本院言詞辯論終結前均未對其證據能力聲明
    異議，而本院審酌上開證據資料製作時之情況，尚無違法不
    當取供及證明力明顯過低之瑕疵之情形，依刑事訴訟法第15
    9 條之5 第2 項規定，本院認均應有證據能力。
四、至於本案其餘非供述證據，本院審酌該等證據作成及取得之
    程序均無違反法定程序之處，且與本案具有關連性，又上開
    各該證據均經本院於審判期日依法進行證據之調查、辯論，
    被告於訴訟上之防禦權，已受保障，故上開證據資料均有證
    據能力。
貳、實體部分：
一、認定犯罪事實之證據及理由：
    上開犯罪事實，業據被告乙○○於檢察事務官詢問、檢察官
    偵查、原審法院訊問及本院審理中坦白承認（臺灣新竹地方
    法院檢察署98年度他字第1284號卷第20至21頁、98年度偵字
    第7611號偵查卷第4 至6 頁、本院99年度審易字第71號卷第
    15頁、99年度簡上字第101 號卷第32頁），且經告訴人甲○
    ○於檢察事務官詢問及檢察官訊問時陳述明確（見98年度他
    字第1284號卷第19至21頁、第39至40頁，98年度偵字第7611
    號偵查卷第4 至6 頁、第17頁、第25頁），亦核與證人張賢
    能於偵查中具結證述之情節大致相同（見98年度偵字第7611
    號偵查卷第15至16頁），另有告訴人提出其與被告對話之錄
    音譯文、中山綠庭社區98年6 月27日住屋所有權人管理大會
    第32次會議簽到單及臺灣新竹地方法院檢察署事務官98年9
    月15日勘驗筆錄各1 份在卷可參（見98年度他字第1284號卷
    第12至14頁、第31頁、第39頁）及告訴人提供內附其與被告
    對話錄音檔案之隨身碟1 支（見98年度他字第1284號卷卷末
    存放袋內）在案，應認被告上開具任意性之自白與事實相符
    ，從而，本案事證已臻明確，被告公然侮辱及恐嚇危害安全
    等犯行堪予認定，自應依法予以論罪科刑。
二、按刑法上之公然侮辱罪，祇須侮辱行為足使不特定人或多數
    人，得以共見共聞即行成立（司法院30年院字第2179號解釋
    參照），故只要在事實上有此多數人得共見共聞之狀況，即
    足認為已達到公然之程度，又「侮辱」係以使人難堪為目的
    ，直接以言語、文字、圖畫或動作，表示不屑輕蔑或攻擊之
    意思，足以對於個人在社會上所保持之人格及地位，達貶損
    其評價之程度而言，是被告在上開時間，於住戶張賢能等多
    人未及離開住屋所有權人會議地點即社區開放式中庭之際，
    在多數人得以共見共聞之狀態下，對告訴人稱「狗官」、「
    操你媽」、「我有沒有種，叫你老婆來試試看，我可不可以
    用就知道」等語，其詞意極為粗鄙輕蔑，聞之應足使告訴人
    感到難堪、屈辱，並足以減損告訴人之聲譽及人格；又刑法
    上之恐嚇罪，僅須行為人將客觀上足以使人心生畏懼之事實
    通知他人，使人心生畏怖而有不安之感覺即為已足，無論行
    為人主觀上是否具有真實加害他人之意圖，亦無影響恐嚇罪
    之成立，被告於前開時、地對告訴人嚇稱：「你18% 是領定
    ，可是我告訴你，你領得到未必能吃得到，你信不信」、「
    我只有半條命，... 你若要我去死我只有找你陪我死」等語
    ，衡情亦均足使告訴人對己身生命安全產生畏懼。是核被告
    所為，係犯刑法第309 條第1 項公然侮辱罪、同法第305 條
    恐嚇危害安全罪。被告以一行為同時觸犯公然侮辱及恐嚇危
    害安全2 罪名，為想像競合犯，應依刑法第55條之規定，從
    一重以恐嚇危害安全罪處斷。
三、經查，原審以被告罪證明確，適用刑事訴訟法第449 條第2
    項、第454 條第1 項，刑法第309 條第1 項、第305 條、第
    55條前段、第41條第1 項前段，刑法施行法第1 條之1 第1
    項、第2 項前段，逕以簡易判決處刑，量處被告拘役40日，
    如易科罰金，以新臺幣（下同）1 千元折算1 日，認事用法
    並無違誤，所量刑度亦稱妥適。按法官於有罪判決如何量處
    罪刑，甚或是否宣告緩刑，均為實體法賦予審理法官裁量之
    刑罰權事項，法官行使此項裁量權，自得依據個案情節，參
    酌刑法第57條所定各款犯罪情狀之規定，於法定刑度內量處
    被告罪刑；除有逾越該罪法定刑或法定要件，或未能符合法
    規範體系及目的，或未遵守一般經驗及論理法則，或顯然逾
    越裁量，或濫用裁量等違法情事之外，自不得任意指摘其量
    刑違法，最高法院對此並著有80年台非字第473 號、75年台
    上字第70 33 號、72年台上字第6696號、72年台上字第3647
    號等判例可資參照。準此，法官量刑，如非有上揭明顯違法
    之情事，自不得擅加指摘其違法或不當。被告認原審量刑過
    重，指摘原判決不當而提起上訴，自無理由，應予駁回。
三、末查被告未曾因故意犯罪受有期徒刑以上刑之宣告，有臺灣
    高等法院被告前案紀錄表在卷足按，其因一時失慮致罹刑章
    ，犯罪後坦承犯行，態度良好，且業於99年7 月15日在本院
    99年度審訴字第236 號民事事件審理中，就本次公然侮辱及
    恐嚇危害安全犯罪對告訴人造成之精神上損失，以42000 元
    達成民事和解，並當庭向告訴人鞠躬道歉，且已依約於99年
    7 月20日前，悉數交付和解金予告訴人等情，經告訴人於本
    院審理中陳述屬實（見本院99年度簡上字第101 號卷第35至
    38 頁 ），且有本院99年度審訴字第236 號和解筆錄、本院
    99 年 度審訴字第236 號案件99年7 月15日言詞辯論筆錄附
    卷可參（見本院99年度簡上字第101 號卷第20頁、第39之1
    頁），被告經此次偵審程序，當知所警惕，信無再犯之虞，
    本院認其所受宣告之刑以暫不執行為適當，故依刑法第74條
    第1 項第1 款之規定，併予宣告緩刑2 年，以啟自新。至告
    訴人於本院審理中稱：被告提起上訴而沒有悔意，無法原諒
    被告，雖民事事件已和解，但民事歸民事，刑事歸刑事等語
    （見本院99年度簡上字第101 號卷第35至37頁），準此，本
    院參酌本案起因係被告夫妻為經營飯糰生意遭告訴人勸阻，
    情緒激憤而起，而告訴人所受之損害亦已獲得金錢上之填補
    等全部情節，復援用告訴人所稱「民事歸民事，刑事歸刑事
    」之原則，仍認所宣告之刑以暫不執行為適當，被告憾未能
    於本院審理程序終結前取得告訴人之諒解此一情節，不影響
    本院前開宣告緩刑之認定，附此敘明。
四、末按：（一）被告行為後，刑法第41條規定雖先於98年1 月
    21日修正公步，於98年9 月1 日起施行，復於98年12月30日
    修正公布施行，惟此2 次修正與本案有關部分，僅有將「六
    個月」更正為「六月」之文字修正及針對被判處6 月以下有
    期徒刑及拘役者，於執行時，未聲請易科罰金，得改為易服
    社會勞動，此乃執行時所應處理者，對本件被告得易科罰金
    之條件及折算標準均不生法律變更情事，均非刑罰法律有變
    更，自毋庸為新、舊法律之比較。（二）又被告行為後，刑
    法第74條規定業於98年6 月10日修正，同年9 月1 日施行，
    惟因緩刑之規定，並非關於行為可罰性之刑罰法律規範，應
    無修正後刑法第2 條第1 項之適用，故犯罪在刑法修正施行
    前，於刑法修正施行後裁判，關於緩刑之宣告，自應適用裁
    判時即98年6 月10日修正後刑法第74條之規定（最高法院95
    年度第21次刑事庭會議紀錄參照），而無新、舊法比較之問
    題，亦併此敘明。
據上論斷，應依刑事訴訟法第455 條之1 第1 項、第3 項、第36
8 條，刑法第74條第1 項第1 款，判決如主文。
本案經檢察官陳宏兆到庭執行職務。
中    華    民    國    99    年    10    月    11    日
                  刑事第四庭  審判長  法  官  黃美文
                                      法  官  邱玉汝
                                      法  官  張詠晶
以上正本證明與原本無異。
不得上訴。
中    華    民    國    99    年    10    月    11    日
                                      書記官  蕭汝芳

司法院資訊處製作；財團法人民間司法改革基金會備份。
